【裁判字號】    89,上更(一),136
【裁判日期】    890406
【裁判案由】    違反電信法
【裁判全文】
臺灣高等法院刑事判決                  八十九年度上更(一)字第一三六號
    上  訴  人
    即  被  告  丙○○
右上訴人，因違反電信法案件，不服臺灣板橋地方法院，八十六年度訴字第一四九四
號，中華民國八十六年六月三十日第一審判決（起訴案號：臺灣板橋地方法院檢察署
八十六年偵字第八三七五號）提起上訴，本院判決如左：
    主  文
原判決撤銷。
丙○○連續行使偽造私文書，足以生損害於公眾及他人，處有期徒刑肆月。扣案之盜
拷行動電話手機壹支沒收。
    事  實
一、丙○○明知使用行動電話應向中華電信股份有限公司申請，支付相關費用取得號
    碼後始得使用，竟於民國（下同）八十五年十二月二十日，在台北縣三重市天台
    戲院旁，向一綽號「長腳」之不詳姓名男子，以顯不相當之對價新台幣（下同）
    三千元購入盜拷自甲○○所申請使用之000000000號行動電話電子序號
    及內碼（中華電信股份有限公司編配）之行動電話手機一支，即基於意圖為自己
    不法利益之概括犯意，自八十六年一月一日起至八十六年一月十三日止，以撥打
    該無線行動電話通信之方式，連續行使上開盜拷他人電子序號及內碼之行動電話
    手機以盜用上開行動電話號碼計六十二次，其中撥打至受話號碼0000000
    00號計十八次，通話費計一三六‧六元（其通話日期、秒數及通話費詳如附表
    一所示），至受話號碼000000000號計四十四次，通話費計六五七元（
    其通話日期、秒數及通話費詳如附表二所示）。使中華電信股份有限公司管理行
    動電話之電腦網路交換控制中心陷於錯誤，予以接收而提供通話服務，因而獲得
    免費使用行動電話通信之財產上不法利益，並使原合法使用該號碼之李麗美受有
    電話費額外增加之損害，合計七九三‧六元，足以生損害於中華電信股份有限公
    司及甲○○。嗣於八十六年一月十三日十七時三十分許，在臺北縣三重市○○路
    ○段五二七號七樓為警查獲，並扣得其所有之行動電話手機乙支始悉上情。
二、案經臺北市政府警察局信義分局報請臺灣臺北地方法院檢察署呈請臺灣高等法院
    檢察署檢察長令轉台灣板橋地方法院檢察署檢察官偵查起訴。
    理  由
一、訊據上訴人即被告丙○○雖否認右揭犯行，辯稱該行動電話係伊於八十五年十二
    月二十日，以新台幣三萬元向綽號「長腳」者購得，先支付三千元定金，餘款尚
    未給付就被查獲，伊購買該行動電話時並不知道是盜拷之行動電話云云。惟查：
    右揭事實，迭據被告丙○○於警訊、檢察官偵查及一審審理時坦承不諱，並坦承
    伊係以三千元購得此盜拷之行動電話（見二○○四號偵查卷第三頁背面、第十五
    頁背面，八三七五號偵查卷第二十五頁，一審卷第十九頁背面），復經證人即上
    開行動電話申請使用人甲○○於偵查中證述：伊所申請之行動電話未曾借給他人
    拷貝，也未曾遺失，而電話費卻有突增之情形等語各在卷（見八三七五號偵查卷
    第二十二頁至第二十三頁）。且有在被告住處查獲之盜拷行動電話手機乙支扣案
    可佐，及中華電信股份有限公司台灣中區電信分公司函送其所屬上開電話號碼0
    00000000號行動電話之通話紀錄乙份附卷可稽（見八三七五號偵查卷第
    六十三頁以下）。被告於本院調查時坦承上開通話紀錄上，受話號碼00000
    0000號及000000000號之電話是伊所撥打者（見本院卷第二十八頁
    背面）。依上開電話號碼000000000號行動電話之通話紀錄顯示，自八
    十六年一月一日起至八十六年一月十三日止，被告以該盜拷之行動電話撥打至受
    話號碼000000000號計十八次，通話費計一三六‧六元（其通話日期、
    秒數及通話費詳如附表一所示），至受話號碼000000000號計四十四次
    ，通話費計六五七元（其通話日期、秒數及通話費詳如附表二所示）。又中華電
    信股份有限公司於八十九年三月二日以信網工字第八九Ｃ七六○○二九九號函復
    本院稱：「國內目前行動電話系統分為類比式（亦稱為AMPS系統，其電話號碼為
    090及091字額）及數位式（亦稱為GSM系統或DCS系統，民營業者均為此種系統）
    ，要達到用類比式行動電話之目的，皆須同時拷原話機之電子序號及內碼。
    依美國FCC(Federal Communication Committee)規定，類比式行動電話手機於製
    造出廠時其電子序號即予唯一確定，不得改造；本公亦規定話機內碼於用戶向本
    公司申請編配後，只能燒錄於一支話機內，故除原申請之話機，其餘與原話機有
    相同電子序號及內碼之話機均為拷」，
    足見上開被告所購得電話號碼000000000號行動電話手機，確係盜拷他
    人行動電話之電子序號及內碼者無疑，自足以生損害於中華電信股份有限公司及
    甲○○。且被告於本院調查時及審理坦承其當時有申請行動電話，但要等一年才
    能取得，當時行動電話之價格須三萬五千元等情在卷，其竟以顯不相當之對價三
    千元購入該行動電話手機，又不過問是否辦理過戶手續，足見其對於所購入之行
    動電話係盜拷者，應有認識。本件事證明確，被告翻異前供無非畏罪卸責之詞，
    不足採信，犯行堪以認定。至於被告於本院審理時所舉證人乙○○雖證稱綽號長
    腳者向被告索價三萬元，但又稱實際賣多少，伊不知道。且事隔三年後，始舉出
    此證人，不無勾串之嫌，自不足為被告有利之證明。
二、按行動電話手機（話機）之電子序號及內碼等，係手機製造廠商及行動電話通信
    業者（如中華電信公司等）方有權（或授權他人）製作，將之輸錄於行動電話手
    機之電腦電磁紀錄內，供行動電話通信業者之電腦網路交換控制中心比對查核，
    以決定是否准許該手機使用者通信之用。合於永續狀態中表示一定用意證明之刑
    法文書概念，自屬刑法第二百二十條第二項（修正前之第二百二十條）、第二百
    十條之準私文書。苟有盜拷偽造他人行動電話之序號、內碼等於自己之行動電話
    手機內，並持以行使之行為，即已觸犯刑法第二百十六條、第二百二十條第二項
    、第二百十條之行使偽造準私文書罪，原偽造準私文書罪之低度行為（一個盜拷
    行為，同時侵害手機製造廠商及行動電話通信業者之法益，為想像競合犯），為
    高度之行使行為所吸收，不另論罪。電信法第五十六條第一項之罪，以意圖為自
    己或第三人不法之利益，使用有線、無線或其他電磁方式，盜接或盜用他人電信
    設備通信者為要件。本罪之處罰詐得免繳電信通信費用之不法利益規定，乃刑法
    詐欺得利罪之特別法，依特別法優於普通法之原則，自毋庸再論以刑法詐欺得利
    罪。盜拷他人行動電話之序號、內碼等資料於自己之行動電話手機後，進而有使
    用盜打之行為，除犯行使偽造準私文書罪，亦同時觸犯本罪。然本罪構成要件所
    稱以有線、無線或其他電磁方式，盜接或盜用他人電信設備通信者，並不限於以
    盜拷他人行動電話之序號、內碼等資料於自己之手機內，為盜用之唯一方式，其
    他諸如：利用他人住宅內之有線電話，盜打他人電話為通信行為；或在住宅外之
    電話接線箱內，盜接他人之有線電話線路，以自己之電話機盜打他人電話為通信
    行為；或意圖為自己不法之所有，竊取他人之行動電話手機，進而為盜打通信之
    行為；或僅以使用竊盜之意思，擅取他人之行動電話手機為盜打通信之行為等，
    不一而足，皆成立本罪。則犯本罪，不以行使偽造準私文書罪之要件為必要，二
    罪間之犯罪構成要件並非同一，自非法規競合，而盜拷偽造後之一個盜打行使行
    為，屬一行為同時觸犯二罪名之想像競合犯，應從一重依行使偽造準私文書罪論
    處（參見最高法院八十八年度第一次刑事庭會議決議紀錄）。
三、查本件盜拷之行動電話手機雖非被告所盜拷者，但被告連續行使上開盜拷他人電
    子序號及內碼之行動電話手機，以盜用上開行動電話號碼之行為，依前揭說明，
    除犯行使偽造私文書罪外，尚應成立修正前電信法第五十六條第一項盜用他人電
    信設備通信罪（被告行為後，電信法業於八十八年十一月三日修正公布，比較新
    舊法之法定刑後，以舊法對於被告較為有利，應從舊法之規定），而修正前電信
    法第五十六條第一項之罪，以意圖為自己或第三人不法之利益，使用有線、無線
    或其他電磁方式，盜接或盜用他人電信設備通信者為要件。本罪之處罰詐得免繳
    電信通信費用之不法利益規定，乃刑法詐欺得利罪之特別法，依特別法優於普通
    法之原則，自毋庸再論以刑法詐欺得利罪。核被告所為，係犯刑法第二百十六條
    、第二百二十條第二項、第二百十條之行使偽造準私文書罪，及修正前電信法第
    五十六條第一項盜用他人電信設備通信罪，被告多次行使偽造準私文書及盜用他
    人電信設備通信犯行，時間緊接，所犯構成要件各自相同，顯係各基於概括犯意
    而為，應分別依連續犯規定論以一罪並加重其刑。其盜打行使行為，屬一行為同
    時觸犯二罪名之想像競合犯，應從一重依連續行使偽造準私文書罪論處。又行使
    偽造準私文書部分雖未經檢察官起訴，然與起訴之違反電信法犯行具有想像競合
    犯之裁判上一罪關係，基於審判不可分之原則，本院自得併予審究。
四、原審予以論科，固非無見。惟查：
（一）有罪判決書所記載之犯罪事實，為論罪科刑適用法律之基礎，故凡於適用法律
      有關之重要事項，必須詳加認定，明確記載，然後於理由內明犯罪事實所憑
      之證據及認定之理由，始足為適用法律之依據。若事實未有此記載，而理由加
      以說明，為理由失其依據。原審關於被告因使用盜拷之行動電話通信，究竟使
      行動電話遭盜拷使用之甲○○，受到如何程度之損害，並未於事實內為認定，
      則判決理由所謂審酌被告犯行所生損害情形量處其刑，即失其依據。再原判決
      認被告連續多次使用盜拷之行動電話，使甲○○受有損害，而論以連續犯，然
      對其犯罪之日期、次數及甲○○所受損害如何，均未加詳查，自有未洽。
（二）按行動電話手機之電子序號及內碼等，係手機製造廠商及行動電話通信業者方
      有權（或授權他人）製作，將之輸錄於行動電話手機之電腦電磁紀錄內，供行
      動電話通信業者之電腦網路交換控制中心比對查核，以決定是否准許該手機使
      用者通信之用。合於永續狀態中表示一定用意證明之刑法文書概念，自屬刑法
      第二百二十條第二項（修正前之第二百二十條）、第二百十條之準私文書。被
      告明知該行動電話係他人所盜拷，其手機序號、內碼等均屬偽造之準私文書，
      竟仍持以使用，且足生損害於他人，所為另應成立行使偽造準私文書罪，此部
      分雖未經檢察官起訴，然與起訴之違反電信法犯行應具想像競合犯之裁判上一
      罪關係，基於審判不可分之原則，應認亦為起訴效力所及，原判決未併予論究
      ，容有未洽。
（三）又電信法第五十六條業於八十八年十一月三日修正公布，原審未及比較新舊法
      規定，逕行適用修正前電信法第五十六條第一項，亦有未當。
    被告上訴意旨否認犯罪，雖無理由，惟原判決既有前述可議之處，即應由本院予
    以撤銷改判。爰審酌被告犯罪動機（貪小便宜）、目的、手段、所生損害（盜用
    電話費用為七九三‧六元）及犯罪後態度，迄未賠償被害人損害等一切情狀，量
    處有期徒刑肆月，以示懲儆。又扣案之盜拷行動電話手機一支，為被告所有業據
    被告供明在卷，且為供犯罪所用之物，應依刑法第三十八條第一項第二款規定宣
    告沒收。末查被告曾因妨害公務、傷害及違反麻醉藥品管理條例案，分別被判處
    有期徒刑二月、四月及六月，定執行刑為有期徒刑十一月，於八十七年十月二十
    七日執行完畢，雖然被告犯本案之罪在此之前，不構成累犯，但亦不符緩刑之要
    件，併此敘明。
據上論斷，應依刑事訴訟法第三百六十九條第一項前段、第三百六十四條、第二百九
十九條第一項前段，修正前電信法第五十六條第一項，刑法第二百十六條、第二百二
十條第二項（修正前之第二百二十條）、第二百十條、第十一條前段、第二條第一項
但書、第五十六條、第五十五條、第三十八條第一項第二款，判決如主文。
本案經檢察官沈明彥到庭執行職務。
中    華    民    國    八十九    年      四        月        六        日
                        臺灣高等法院刑事第二十二庭
                                審判長法  官  許  正  順
                                      法  官  林  明  俊
                                      法  官  林  文  舟
右正本證明與原本無異。
如不服本判決應於收受送達後十日內向本院提出上訴書狀，其未敘述上訴之理由者並
得於提起上訴後十日內向本院補提理由書（均須按他造當事人之人數附繕本）。
                                      書記官  莊  昭  樹
中    華    民    國    八十九    年      四        月        十        日
附錄：本案論罪科刑法條全文
修正前電信法第五十六條第一項
意圖為自己或第三人不法之利益，以有線、無線或其他電磁方式，盜接或盜用他人電
信設備通信者，處五年以下有期徒刑、拘役或科或併科新臺幣十五萬元以下罰金。
製造或變造電信器材，供自己或他人盜接或盜用他人電信設備通信者，亦同。
刑法第二百十條
偽造、變造私文書，足以生損害於公眾或他人者，處五年以下有期徒刑。


司法院資訊處製作；財團法人民間司法改革基金會備份。
